【裁判字號】    99,上易,214
【裁判日期】    990201
【裁判案由】    詐欺
【裁判全文】
臺灣高等法院刑事判決                 99年度上易字第214號
上  訴  人
即  被  告  戊○○
上列上訴人即被告因詐欺案件，不服臺灣宜蘭地方法院98年度易
字第507號，中華民國98年12月11日第一審判決（起訴案號：臺
灣宜蘭地方法院檢察署98年度偵字第4109號），提起上訴，本院
判決如下：
    主  文
上訴駁回。
    理  由
一、按不服地方法院之第一審判決而上訴者，應向管轄第二審之
    高等法院為之。上訴書狀應敘述具體理由。上訴書狀未敘述
    上訴理由者，應於上訴期間屆滿後20日內補提理由書於原審
    法院，逾期未補提者，原審法院應定期間先命補正。第二審
    法院認為上訴書狀未敘述理由或上訴有第362 條前段之情形
    者，應以判決駁回之。但其情形可以補正而未經原審法院命
    其補正者，審判長應定期間先命補正。刑事訴訟法第361 條
    、第367 條，分別定有明文。所謂不服第一審判決之具體理
    由，必係依據卷內既有訴訟資料或提出新事證，指摘或表明
    第一審判決有何採證認事、用法或量刑等足以影響判決本旨
    之不當或違法，而構成應予撤銷之具體事由，始克當之（例
    如：依憑證據法則具體指出所採證據何以不具證據能力，或
    依憑卷證資料，明確指出所為證據證明力之判斷如何違背經
    驗、論理法則）；倘僅泛言原判決認定事實錯誤、違背法令
    、量刑失之過重或輕縱，而未依上揭意旨指出具體事由，或
    形式上雖已指出具體事由，然該事由縱使屬實，亦不足以認
    為原判決有何不當或違法者（例如：對不具有調查必要性之
    證據，法院未依聲請調查亦未說明理由，或援用證據不當，
    但除去該證據仍應為同一事實之認定），皆難謂係具體理由
    ，俾與第二審上訴制度旨在請求第二審法院撤銷、變更第一
    審不當或違法之判決，以實現個案救濟之立法目的相契合，
    並節制濫行上訴（最高法院97年度臺上字第892 號判決參照
    ）。是以上訴人之上訴書狀或補提之上訴理由書，雖有敘述
    上訴理由，惟並未具體敘述第一審判決有上述違法、不當情
    形，即與未敘述具體理由無異，其所為上訴，即不符合上訴
    之法定要件。
二、又刑事審判旨在實現刑罰權之分配的正義，故法院對有罪被
    告之科刑，應符合罪刑相當之原則，使輕重得宜，罰當其罪
    ，以契合社會之法律感情，此所以刑法第57條明定科刑時應
    審酌一切情狀，尤應注意該條所列10款事項以為科刑輕重之
    標準，俾使法院就個案之量刑，能斟酌至當。而「量刑輕重
    係屬事實審法院得依職權自由裁量之事項，苟已斟酌刑法第
    57條各款所列情狀而未逾越法定刑度，不得遽指為違法」（
    最高法院72年度臺上字第6696號判例參照）。
三、本件上訴人即被告戊○○不服原判決，提起上訴，上訴書理
    由略以：其對於本案之犯行已坦承不諱，，於原審曾請求安
    排被害人到庭調解，賠償被害人損失，然因經濟能力不佳，
    無法委任律師閱卷取得被害人之聯絡電話，所以無法私下與
    被害人和解。被告之父親自同案被告之家人獲悉本案被害人
    李金娥之聯絡電話，已經私下賠償伊7500元，和解書並於原
    審98年11月27日審理期日庭呈審判長；然原審並未提及被告
    已與李金娥和解及聲請調解之事實。被告已經知錯，且無前
    科紀錄，並願意賠償被害人四分之一之損失，為此提起上訴
    ，請求從輕量刑，並給予緩刑之機會云云。
四、查原審認定被告戊○○本案所為，係犯刑法第339 條第1 項
    之詐欺取財罪（即原審判決附表一編號1至7所示，共7罪）
    、同法第30條、第339條第1項幫助詐欺取財罪（原審判決附
    表二編號1至9；編號10至12；編號13至14；編號15；編號16
    ；編號17所示，共6罪）。並審酌被告其年輕力盛，不思以
    正當途徑賺取金錢，反以參與詐騙集團方式向社會大眾騙取
    帳戶、金錢，嚴重危害社會秩序，並造成被害人帳戶、金錢
    損失，嚴重擾亂金融交易往來秩序，兼酌以其本案犯罪之目
    的、手段、所獲利益，及被害人所受之損害，暨犯後能坦承
    犯行等情，分別量處原審判決附表一、二所示之刑，且定其
    應執行之刑為有期徒刑一年二月，並就數宣告刑及所定應執
    行刑分別諭知易科罰金之折算標準。經核原審判決已詳敘認
    定事實所憑證據、認定理由及量刑依據。從形式上觀察，原
    判決並無認定事實錯誤、量刑瑕疵或違背法令之情形。查刑
    事訴訟法第310條第3款規定：有罪之判決書，應於理由內分
    別情形記載左列事項：
    三、科刑時就刑法第五十七條或第五十八條規定事項所審酌
    之情形，該所謂應記載審酌之相關事項，僅屬抽象概括之規
    定。原審判決理由欄中漏未記載被告戊○○已經與被害人李
    金娥和解，賠償7500元之事實，雖有欠周延妥適；然並無違
    背已經和解事實之認定記載，尚難認有何違誤。次查被告雖
    已與被害人李金娥成立和解，賠償四分之一之損失；然同案
    被告呂洧任（已經於審判處應執行有期徒刑一年六月確定）
    除與被害人李金娥成立和解外，尚已與被害人吳彩虹、吳信
    賢、陳仕諭、趙盈昇、丙○○、丁○○、辛○○、乙○○、
    陳永茂、癸○○、甲○○、庚○○、壬○○、晁鍾平、陳苡
    萱、江育茛、己○○達成和解並取得寬恕，有和解契約書在
    卷足憑。是本院認被告戊○○若有和解之意願及能力，既得
    由其他同案被告取得被害人李金娥之聯絡方式，衡情亦可由
    同案被告呂洧任處亦得取得其他被害人之聯絡方式，絕不至
    自案發迄今，猶僅與被害人李金娥一人成立和解事宜。且宣
    告緩刑與否，乃原事實審法院依職權得自由裁量之事項，並
    不完全以刑事被告已否與被害人家屬成立和解賠償損失為其
    法定要件（最高法院77年度台上字第5672號要旨參照），此
    可由同案被告呂洧任雖已與被害人吳彩虹、吳信賢、陳仕諭
    、趙盈昇、丙○○、丁○○、辛○○、乙○○、陳永茂、癸
    ○○、甲○○、庚○○、壬○○、李金娥、晁鍾平、陳苡萱
    、江育茛、己○○達成和解並取得寬恕，有如前述；然仍遭
    原審判處應執行有期徒刑一年六月，並未同時諭知緩刑之宣
    告即明。遑論被告僅陳稱願意賠償被害人四分之一之損失，
    而非全額賠償。是被告上揭上訴意旨並未具體指摘原審判決
    關於認定事實、適用法律及量刑等事項，究竟有何違法或不
    當之具體情形。依上開說明，本件被告所提起之上訴，顯無
    具體理由，而不合法定程式應予駁回，並不經言詞辯論為之
    。
五、據上論斷，依刑事訴訟法第367 條前段、第372 條，判決如
    主文。
中    華    民    國    99    年    2     月     1    日
                  刑事第九庭審判長法  官  陳貽男
                                  法  官  楊炳禎
                                  法  官  周盈文
以上正本證明與原本無異。
不得上訴。
                                  書記官  張郁琳
中    華    民    國    99    年    2     月     1    日


司法院資訊處製作；財團法人民間司法改革基金會備份。
